臺灣新竹地方法院刑事判決　　　　　　　　　　　　　九十一年度訴字第一一七號
　　公　訴　人　臺灣新竹地方法院檢察署檢察官
　　被　　　告　乙○○
　　指定辯護人 本院公設辯護人　林建和
右列被告因違反毒品危害防制條例案件，經檢察官提起公（九十一年度偵字第一五九
號），本院判決如左：
    主  文
乙○○連續販賣第三級毒品，處有期徒刑參年陸月。
扣案之含有第三級毒品Ｆｌｕｎｔｉｔｒａｚｅｐａｍ之藥物（合計淨重貳拾肆點參
伍公克，包裝重拾玖點壹肆公克）沒收銷燬之；扣案之網路行銷客戶名冊壹本、網路
撥接帳號及履歷表肆紙、竹東二重埔郵局00000000000000000號儲
金簿壹本，均沒收；販賣毒品所得計新臺幣壹萬伍仟壹佰零柒元，應沒收之，如全部
或一部不能沒收時，追徵其價額或以其財產抵償之。
    事  實
一、乙○○係憂鬱症患者，固定前往苗栗縣頭份鎮之財團法人為恭紀念醫院精神科看
    診，並自民國八十九年十二月間起經由至上開醫院精神科就診之機會，而領得藥
    品Ｍｏｄｉｐａｎｏｌ（中文品名為美得眠錠），一次領取一個月份共計六十顆
    ，其明知該藥品內含Ｆｌｕｎｔｉｔｒａｚｅｐａｍ（氟硝西泮，俗稱ＦＭ２）
    之成分，係屬毒品危害防制條例中分類管制之第三級毒品，竟基於意圖營利之概
    括犯意，將其所領得之上開藥物，未遵醫囑加以服用，自九十年九月九日起，在
    其位於新竹縣竹東鎮○○路○段二二二巷二十號家中，利用其所申請之ｔｏｎｉ
    ００１＠ＦＥＴｎｅｔ，ｎｅｔ電子郵件箱（ＩＰ位置為二一一．七七．九六．
    二三五），散發「由於高科技工作環境壓力大易導致失眠，除了影響隔天的工作
    ．．．．至此我們為你量身定做一系列之安眠藥，由您親自挑選．．輕微失眠一
    個ＮＴ－１００．．．成分／一般安眠藥．．一般失眠一個ＮＴ２００．．．成
    分／ＦＭ２．．嚴重失眠一個．．無效退費0000000000．．．」等內
    容之電子郵件廣告，向不特定之網陳網路使用者售兜售上開所領得之藥易，嗣欲
    購買之客戶，再經由其所使用之上開0000000000號行動電話與之聯絡
    購買數量及地址後，乙○○再將上開美得眠錠以掛號郵寄方式，使購買之客戶取
    得該藥物，訂購者再將費用匯至其在竹東二重埔郵局所開立之帳戶（帳號為00
    000000000000000號），以此方式連續販賣第三級毒品多次，共
    計約賺一萬五千一百零七元。嗣於九十年十一月二日，為警於其上開住處查獲，
    並扣得上開美得眠錠計一百二十二顆（合計淨重二十四點三五公克，包裝重十九
    點一四公克）、網路撥接帳號及履歷表四紙、網路行銷客戶名冊一本。
二、案經法務部調查局台北市調查處移請臺灣新竹地方法院檢察署檢察官偵查起訴。
    理  由
一、訊據被告乙○○對於右揭犯罪事實，於偵查中及本院審理時坦承不諱，且扣案被
    告所販售之藥物，經送請法務部調查局以氣相層析質譜分析法檢驗後，均含有第
    三級第十七項毒品Ｆｌｕｎｔｉｔｒａｚｅｐａｍ（氟硝西泮，俗稱ＦＭ２），
    有該局九十年十一月二十二日（九０）陸（一）字第九０一三二二八六號檢驗通
    知書附於偵查卷第三十一頁可稽；此外，復有電子廣告郵件、行動電話使用者查
    詢單、遠傳電信股份有限公司九十年十月十五日遠傳九十（客發）字第五一二五
    八號函附之使用者資料表、雙向通聯紀錄、被告於為恭紀念醫院之醫囑單暨用藥
    紀錄、行政院衛生署藥政處查詢結果表、網路行銷客戶名冊及履歷表、網路撥接
    帳號表及郵局帳戶存摺等件在卷足憑，並有美得眠錠計一百二十二顆（合計淨重
    二十四點三五公克，包裝重十九點一四公克）扣案可資佐證，足認被告自白與事
    實相符，本件事證明確，被告販賣毒品之犯行，應堪認定。
二、按Ｆｌｕｎｔｉｔｒａｚｅｐａｍ（氟硝西泮）經行政院於八十九年三月十七日
    公告生效為毒品危害防制條例第二條第一項之第三毒品，而被告所販售之藥物中
    含有上開成分，亦有上開法務部調查局檢驗通知書在卷可稽。核被告所為，係犯
    毒品危害防制條例第四條第三項之販賣第三級毒品罪。其先後多次販賣毒品之行
    為，時間緊接，手法相同，觸犯構成要件相同之罪，顯係基於概括犯意為之，為
    連續犯，應依刑法第五十六條之規定，以一罪論，並加重其刑。查被告雖主張其
    患有憂鬱症素疾，而其因於九十年二月間即失業，外籍妻子即將生產，於精神晃
    忽下才為上開犯罪等語，而經本院函請財團法人為恭紀念醫院對犯罪時之精神狀
    態為鑑定，鑑定結果認個案患有重鬱症及安非他命引發之器質性妄症，導致其智
    能明顯下降，以致於其理解力、判斷力及自我控制能力較差，發病期間即處於精
    神耗弱狀態，九十年九月至十一月期間之案發行為時，其行為並無明顯受到精神
    疾病症狀所影響，其當時之精神狀況仍屬精神耗弱狀等情，固有該院九十一年四
    月二十六日（九一）為恭醫字第九一０三二二號法附之司法鑑報告書在卷可稽。
    惟按刑法上之所謂精神耗弱，係指行為時之精神，對於外界事務之判斷力，較之
    普通人之平均程度顯然減退者而言。又犯罪行為人精神是否耗弱，固屬醫學上精
    神病科之專門學問，非有專門精神病醫學研究之人，予以診察鑑定，不易判斷。
    但精神耗弱，仍屬於行為有責性之判斷範圍，其認定應由法院依職權為之，不得
    視為一種單純之醫學或心理學上概念，進而以此概念代替法院之判斷，故雖經醫
    學專家鑑定行為人之精神狀態，提供某種概念，亦不過作為法院判斷之資料而已
    ，法院非不得綜合全部調查所得資料以判斷行為人於行為時有無精神耗弱之情事
    ，並非必須有待於精神病科之醫學鑑定，始得據為裁判之基礎（最高法院八十五
    年台上字第六０七一號、八十八年台上字第號判決可資參照）。經查，被告主張
    其有患有憂症之素疾，固據其提出為財團法人為恭紀念醫院診斷證明書及重大傷
    病免自行部份負擔證明卡各一紙為證，然依被告於為精神鑑定時，亦表示係因為
   失業沒有錢，才想到要賣這些藥，且鑑定時意識清醒，定向感無明顯異常，計算
    能力、注意力及記憶力都尚好，說話無語無倫次，無答非所問等情，此觀上開鑑
    定報告內容即明，況被告於警訊、偵審中就其犯罪當時所為，亦均能確陳述，而
    被告之前又係從事電子工程師之工作，學歷為明新工專二專畢業，另觀諸被告上
    網販售內容亦見其用詞清晰、條理分明，其上網時亦將其個人履歷資料置於網路
    上，且備有網路銷售客戶名冊等情，足徵其於行為時並未處於精神耗弱狀態；另
    證人即為被告鑑定之醫師甲○○於本院審理時證稱：「（他對於外界事的知覺判
    斷能力如何？）當時應該是良好。」、「（他在去年九月間案發時，對外界事務
    的知覺判斷能力如何？）他那時候是有憂鬱症，而且他說他有施用安非他命及喝
    酒，所以我們才會判斷他當時是處於精神病的狀態。」、「（如果只是重憂鬱症
    患者，會對外界事物之知覺判斷有明顯衰退的情形嗎？）要看病患的狀況，依本
    件病患鑑定時的狀況是沒有特殊不良的情形。」、「（依照當時病歷及給藥狀況
    ，他當時的重憂鬱症之情形，會影響他對外界知覺及判斷能力嗎？）病歷大部分
    都是寫他憂鬱症為主，但他那時候也有服用抗精神病的藥。只要當時有精神病，
    我們就會評估他當時對外界知覺及判斷有衰退現象，但實際上衰退的程度是很難
    去做判定的。」、「（所謂對外界知覺及判斷衰退的情形如何？）是指對某些事
    物的理解判斷作用會有減退，但對某事物可能不會，有時候退的情形會比較嚴重
    ，有時候會比較輕微，他是間斷性的不是持續的」、「（病患如果沒有服用美得
    眠錠，是否會引發他原來的重鬱症狀況？）一般來說憂鬱症的治療主要是抗憂鬱
    劑，美得眠錠不是主要的治療藥物，但病患有失眠的狀況，就會開這種藥物給他
    幫助睡眠。」、「（如果被告沒有服用美得眠錠，是否會誘發原來的精神病比較
    嚴重？）如果失眠的情形一直很嚴重，有可能會造成他的重鬱症比較難好，但這
    和他的憂鬱症並沒有直接的關係，因為被告之前有酒癮與施用毒品的情形，所會
    造成他的失眠狀況更難處理。」等語（見本院五月三十一日審理筆錄），是依證
    人上開所述，參以被告自八十九年十二月以來，均有至為恭醫院領取抗憂鬱之藥
    物，有醫囑單及給藥資料等件在卷可考，綜合以上情事，尚難認被告於行為時，
    其係處於精神耗弱之狀態。查被告係因失業數月，家庭經計頓失所依，且其外籍
    妻子又待產在即，而其父親又已七十餘歲，有勞工保險卡、戶籍謄本等件在卷可
    稽，為維持生計，而一時失慮致罹重典，且於查獲前即停止販售上開藥品之行為
    ，又觀諸其於網站上刊登之內容並附註「．．上述藥口請物用於違法事件」等情
    ，顯見其惡性尚非重大，情輕法重，堪予憫恕，雖宣告法定刑最低本刑，猶嫌過
    重，爰依刑法第五十九條之規定，減輕其刑。並依法先加後減之。爰審酌被告之
    智識程度、利用上網方式販售毒品之情節、販賣所得、因而所生之危害暨其犯罪
    動機為謀生計，且犯後坦承犯行，態度良好等一切情狀，量處如主文所示之刑，
    以示懲儆。未查，扣案之美得眠錠計一百二十二顆（合計淨重二十四點三五公克
    ，包裝重十九點一四公克），因含有第三級毒品Ｆｌｕｎｔｉｔｒａｚｅｐａｍ
    （氟硝西泮），不問是否為犯人所有，應依毒品危害防制條例第十八條第一項前
    段沒收銷燬之。又扣案之網路行銷客戶名冊一本、網路撥接帳號及履歷表四紙及
    竹東二重埔郵局00000000000000000號儲金簿一本為供被告犯
    罪所用之物，應依同法第十九條第一項前段沒收之；另其因販賣上開藥物所得計
    一萬五千一百零七元，應依同條項後沒沒收之，如全部或一部不能沒收時，追徵
    其價額或以其財產抵償之。至扣案之安非他命吸食器一組、吸食針頭器具一支、
    毒品分裝盒三個，與前開沒收之規定不合，爰不予以宣告沒收，併此敘明。
據上論斷，應依刑事訴訟法第二百九十九條第一項前段，毒品危害防制條例第四條第
三項、第十八條第一項前段、第十九條第一項，刑法第十一條前段、第五十六條、第
五十九條，判決如主文。
本案經檢察官吳金棟到庭執行職務。
中        華        民        國      九十一    年    六    月    十四  日
                                      臺灣新竹地方法院刑事第二庭
                                          法  官  王  鳳  儀
右正本證明與原本無異。
如不服本判決，應於判決送達後十日內向本院提出上訴狀( 應附繕本 )，上訴於
臺灣高等法院。
                                            書記官  陳  進  楷
中        華        民        國      九十一    年    六    月    十八  日
附錄論罪科刑法條：
毒品危害防制條例第四條第三項：
製造、運輸、販賣第三級毒品者，處五年以上有期徒刑，得併科新台幣五百萬元以下
罰金。
毒品危害防制條例第十八條第一項前段：
查獲之毒品及專供製造或施用毒品之器具，不問屬於犯人與否，均沒收銷燬之。
毒品危害防制條例第十九條第一項：
犯第四條至第九條、第十二條、第十三條或第十四條第一項、第二項之罪者，其供犯
罪所用或因犯罪所得之財物，均沒收之，如全部或一部不能沒收時，追徵其價額或以
其財產抵償之。
